【裁判字號】    95,聲,681
【裁判日期】    950607
【裁判案由】    選任臨時管理人
【裁判全文】
臺灣臺中地方法院民事裁定  95年度聲字第681號
聲  請  人  財政部臺中關稅局
法定代理人  甲○○
聲請人聲請選任銘邦企業有限公司臨時管理人事件，本院裁定如
下：
    主    文
聲請駁回。
聲請程序費用新臺幣壹仟元，由聲請人負擔。
    理    由
一、聲請意旨略以：銘邦企業有限公司（以下簡稱銘邦公司）於
    民國91年4月24日委由日盛報關股份有限公司向聲請人報運
    進口轎車，且申報為由殘障人士專用，惟經聲請人實施事後
    稽查結果，該進口轎車於同年5月23日係過戶至非殘障人士
    曾良妹名下，是銘邦公司涉嫌以不正當方法請求免稅，聲請
    人遂於92年6月30日作成處分書，依據海關緝私條例第43條
    及第44條規定，對銘邦公司與曾良妹共同處以所漏關稅額2
    倍之罰鍰並追徵所漏進口稅費；另分別依據加值型及非加值
    型營業稅法第51條第7款及貨物稅條例第32條第10款等規定
    ，共處銘邦公司及曾良妹偷漏營業稅額3倍及偷漏貨物稅額5
    倍之罰鍰，並於92年7月20日將該處分書送達上述2受處分人
    。該處分書嗣經曾良妹提起行政救濟後，由臺灣高等行政法
    院判決撤銷原處分，惟對銘邦公司之處分則已確定。然銘邦
    公司代表人蔡天讚已於94年4月12日死亡，且經聲請人於94
    年7月27日向經濟部中部辦公室查詢銘邦公司登記資料結果
    ，銘邦公司登記之代表人仍為蔡天讚，且其股東亦僅有蔡天
    讚一人，為確保國課，爰依非訟事件法第65條之規定，向鈞
    院聲請選任銘邦公司之臨時管理人。
二、按94年2月25日修正前之非訟事件法第65條第1項規定：「法
    人董事全部不能行使職權，致法人有受損害之虞時，法院因
    利害關係人或檢察官之請求，得選任臨時管理人，代行董事
    之職權。但不得為不利於法人之行為」。惟該條文於非訟事
    件法修正時已移至同法第64條第1項，且其內容變更為：「
    法人之董事一人、數人或全體不能或怠於行使職權，或對於
    法人之事務有自身利害關係，致法人有受損害之虞時，法院
    因主管機關、檢察官或利害關係人之聲請，得選任臨時董事
    代行職權。但不得為不利於法人之行為」，並於94年8月25
    日施行，聲請人既於上述修正條文施行後始聲請選任銘邦公
    司臨時代理人，其所為聲請應否准許，應以其是否符合修正
    後條文規定之要件為斷，合先敘明。
三、次按公司股東經變動而不足本法所定之最低人數者解散；解
    散之公司除因合併、分割或破產而解散外，應行清算，公司
    法第71條第4款及第24條分別定有明文。聲請人主張：銘邦
    公司登記之負責人蔡天讚於94年4月12日逝世，且該公司並
    無其他股東等情，固據其提出銘邦公司變更登記表、蔡天讚
    戶籍資料等為證，堪信為真，然銘邦公司既因唯一股東蔡天
    讚死亡而不足公司法第2條第1項第2款所定有限公司之法定
    最低人數，揆諸前揭規定，即已構成解散事由，應進行清算
    。又有限公司之清算，除公司法或章程另有規定或經股東決
    議另選清算人外，以全體股東為清算人；由股東全體清算時
    ，股東中有死亡者，清算事務由其繼承人行之；繼承人有數
    人時，應由繼承人互推一人行之；且公司之清算人在執行職
    務範圍內，亦為公司負責人，復為公司法第113條準用第79
    、80條，及同法第8條第2項分別明定。銘邦公司既因解散而
    應行清算，該公司於清算階段之負責人應為清算人，而非董
    事。況且銘邦公司應由何人為清算人，前揭條文已有明文規
    定（亦即若銘邦公司章程已特別規定或曾由股東決議選任清
    算人，則由該章程規定或決議選定之人為清算人；若無上述
    情況，即應由銘邦公司股東即蔡天讚之繼承人進行清算事務
    ），是聲請人得依前揭法律規定，知悉銘邦公司目前依法應
    行使職權之清算人為何人，並請求其依上述已確定之處分書
    代表銘邦公司繳納罰鍰，已善盡其應執行之清算事務。聲請
    人以已應行清算之銘邦公司有董事不能行使職權之情事，聲
    請選任臨時管理人，與92年8月5日施行之修正後非訟事件法
    第65條第1項規定不符，無從准許，應予裁定駁回。
四、依非訟事件法第21條第2項，裁定如主文。
中    華    民    國    95    年     6    月     7    日
                  民事第一庭    法  官  鍾啟煒
上為正本係照原本作成。
如對本裁定抗告須於裁定送達後10日內向本院提出抗告狀。
中    華    民    國    95    年     6    月     7    日
                                書記官  林素妃


司法院資訊處製作；財團法人民間司法改革基金會備份。
